【裁判字號】    95,抗,70
【裁判日期】    950719
【裁判案由】    拍賣抵押物
【裁判全文】
臺灣士林地方法院民事裁定                95年度抗字第70號
抗  告  人  戊○○
            丁○○即林李阿螺.
            甲○○即林李阿螺.
            丙○○即林李阿螺.
            乙○○即林李阿螺.
相  對  人  己○○○
上列抗告人因與相對人間拍賣抵押物事件，對於中華民國95年4
月25日本院95年度拍字第177 號裁定提起抗告，本院裁定如下：
    主  文
原裁定廢棄。
相對人在原法院之聲請駁回。
聲請及抗告程序費用新台幣參仟元由相對人負擔。
    理  由
一、相對人在原法院聲請意旨略以：抗告人戊○○及已故之林李
    阿螺於民國83年7 月7 日提供系爭土地設定最高限額新台幣
    （下同）400 萬元之抵押權予聲請人，以擔保抗告人與第三
    人周金池共同向聲請人之借款300 萬元，並約定抗告人戊○
    ○及其餘抗告人之被繼承人林李阿螺與周金池應負連帶清償
    之責。相對人已於83年10月5 日交付借款予周金池，周金池
    應於83年10月5 日清償借款，屆期竟未獲清償，為此本於民
    法第873 條第1 項規定聲請拍賣抵押物云云，並提出抵押權
    設定契約書、他項權利證明書、抵押借據影本、土地登記謄
    本各1 件為證，抗告人戊○○雖向原法院陳報未積欠相對人
    債務，亦無為周金池提供保證或負擔連帶責任等語，惟原法
    院仍依相對人之聲請裁定准予拍賣抵押物。
二、抗告意旨略以：抗告人戊○○及其餘抗告人之被繼承人林李
    阿螺前受周金池之詐欺，誤信周金池擬買受系爭土地，而提
    供系爭土地設定抵押權之相關文件予周金池。嗣周金池與相
    對人勾結，偽造抗告人戊○○及林李阿螺之署押，製作抵押
    權設定契約書，將系爭土地設定最高限額400 萬元之抵押權
    予相對人。抗告人並未積欠相對人任何款項，亦非周金池之
    連帶債務人或保證人。本件相對人未能提出對於抗告人有債
    權存在之證明文件，原裁定應予廢棄，並駁回相對人在原法
    院之聲請等語。
三、按抵押權人聲請拍賣抵押物，在一般抵押，固必先有被擔保
    之債權存在，而後抵押權始得成立，故祗須抵押權已經登記
    ，且登記之債權已屆清償期而未受清償，法院即得准許之。
    惟最高限額抵押，抵押權成立時，可不必先有債權存在，縱
    經抵押權登記，因未登記已有被擔保之債權存在，如債務人
    或抵押人否認先有債權存在，或於抵押權成立後曾有債權發
    生，而從抵押權人提出之其他文件為形式上之審查，又不能
    明瞭是否有債權存在時，法院自屬無從准許拍賣抵押物（最
    高法院87年台抗字第33號裁定意旨參照）。經查，系爭抵押
    權設定契約書訂立契約書人欄內固記載抗告人戊○○及林李
    阿螺為「義務人兼連帶債務人」，周金池為「連帶債務人」
    ，惟相對人提出之抵押借據並無任何關於抗告人戊○○及林
    李阿螺之記載，僅記載周金池為「債務人即借款人」、「連
    帶保證人」，從該抵押借據為形式上審查，既無從得知抗告
    人戊○○及林李阿螺是否為該借款之連帶債務人，自不能明
    瞭相對人對抗告人是否確有借款債權存在。揆諸開說明，原
    法院裁定准許相對人聲請拍賣抵押物，即有未洽。抗告論旨
    執此指摘原裁定不當，為有理由，應由本院予以廢棄，並駁
    回相對人在原法院之聲請。
四、據上論結，本件抗告為有理由，依非訟事件法第46條、第21
    條第2 項、第24條第1 項，民事訴訟法第492 條、第78條，
    裁定如主文。
中    華    民    國    95    年    7    月    19    日
                  民事第一庭  審判長法  官  黃小瑩
                                    法  官  蕭錫証
                                    法  官  楊智勝
以上正本證明與原本無異。
如不服本裁定，僅得於收受本裁定正本送達後10日內，以適用法
規顯有錯誤為理由，向本院提出再抗告狀，（須附繕本一份及繳
納再抗告裁判費新台幣1,000元），經本院許可後始可再抗告。
中    華    民    國    95    年    7     月    21    日
                                    書記官  黃王雅寬


司法院資訊處製作；財團法人民間司法改革基金會備份。
